臺灣桃園地方法院民事裁定　　　　　100年度消債更更字第2號
聲　請　人
即　債務人　黃智鴻
上列當事人聲請消費者債務清理事件，本院裁定如下：
    主  文
聲請駁回。
聲請費用由聲請人負擔。
    理  由
一、按債務人不能清償債務或有不能清償之虞者，得依本條例所
    定更生或清算程式，清理其債務，消費者債務清理條例第3
    條亦規定甚明，故債務人聲請更生或清算，尚須符合不能清
    償債務或有不能清償之虞之要件，此觀諸該條文之規定甚明
    。而按聲請更生或清算不合程式或不備其他要件者，法院應
    以裁定駁回之，但其情形可以補正者，法院應定期間先命補
    正，復為同條例第8 條所明定，準此，本件債務人聲請更生
    應符合上開要件，若不符合而無從補正者，本院自應駁回其
    聲請。
二、本件聲請意旨略以：聲請人前曾於民國97年5 月間以書面向
    所屬最大債權金融機構香港上海匯豐商業銀行股份有限公司
    （下稱匯豐銀行）請求協商債務清償方案，匯豐銀行雖提出
    第1 階段6 年72期、利率0 ％，每期應繳納新台幣（下同）
    13,000元之還款條件，惟聲請人當時因積欠金融機構債務達
    2,256,791 元，並無任何資產，已屬不能清償債務，且聲請
    人除需應付自己生活費用外，另需扶養聲請人之雙親及1 名
    未成年子女，每月最低必要生活支出及扶養費用至少就要28
    ,329元（見本院卷第71頁背面），然依聲請人當時每月實際
    所得37,000元計算，實無法支付上述清償條件；而上開無法
    清償之原因，顯非因可歸責於聲請人本人之事由。又債務人
    未經法院裁定開始更生、清算程式或宣告破產，且積欠無擔
    保，且其無擔保或無優先權之債務總額未逾1,200 萬元，復
    未經法院裁定開始清算程序或宣告破產，爰依法聲請更生等
    語。
三、經查：
（一）聲請人97年間之經濟狀況：
      1.聲請人雖主張97年間匯豐銀行所提出之還款方案為每月
        攤還13,000元云云。然查：匯豐銀行表示其當時所提出
        之還款方案為第1 階段6 年72期、利率0 ％，每期應繳
        納6,945 元（見本院卷第44頁）。經本院於100 年4 月
        12日調查時，訊問聲請人對於匯豐銀行所表示之還款方
        案之意見，聲請人並未爭執，僅稱每月雖僅償還6 千餘
        元，但仍希望更低等語（見本院卷第130 頁背面）。且
        依匯豐銀行行員於97年8 月7 日之電話紀錄，亦記載月
        付金額為6,945 元（見本院97年度消債更字第955 號卷
        第119 頁）。是應認匯豐銀行所提出之還款方案為二階
        段，第一階段之還款金額為每月6,945 元。
      2.依聲請人提出之各年度綜合所得資料清單顯示（本院99
        年度消債更字第172 號卷第23、24頁），聲請人97年度
        之年所得為395,258 元（見本院卷第25頁）故聲請人於
        97年度每月平均所得為32,938元（計算式：395,258 ÷
        12=32,938 ，元以下四捨五入），惟依聲請人於本院10
        0 年4 月12日當庭自陳，其97年每月薪資約37,000至38
        ,000元之間（本院卷第130 頁背面）；且聲請人於本院
        97年度消債更字第955 號更生案件亦表示其每月收入為
        37,000元（見97年度消債更字第955 號卷第7 頁），是
        聲請人於97年度之每月所得仍應以每月37,000元計算為
        宜。
      3.另聲請人雖列其每月必要支出之數額（尚未包括聲請人
        所列之扶養費）為32,000元，然此數額顯高於社會一般
        水準，又內政部曾公布97年度臺灣省每人每月最低生活
        費為9,829 元，此金額雖非可一體適用，然究非不可作
        為衡量維持基本生活所需費用之標準，是聲請人所列生
        活必要支出及扶養費加總之數額，亦應依此為計算之基
        準。另依聲請人所稱，聲請人之扶養支出，就其父母部
        分，包含聲請人在內共有7 名扶養義務人（見本院卷第
        130 頁），是就該部分之扶養支出，應由聲請人在內之
        7 人共同平均；又聲請人之父母每月必要支出亦應以上
        開9,829 計算為宜；且依聲請人提出其父親之郵政存簿
        儲金簿所載，於97年迄今每月均有領取3,000 元之敬老
        津貼（見本院卷第116 至119 頁），此部分應自聲請人
        父親受扶養之範圍扣除，是聲請人於97年間支出其父母
        扶養費用應為2,380 元【計算式：（9,829-3,000+9,82
        9 ）÷7 ＝2,380 ，元以下四捨五入】。再者，聲請人
        之未成年女兒係出生於92年間，其生活必要支出應以上
        開9, 829元之6 成計算為宜，即5,897 元（計算式：9,
        829 ×60％）計算；又聲請人之未成年女兒之扶養義務
        人人數為2 人，故聲請人每月所需支出其女兒撫養費應
        為2,949 元（計算式：5,897 ÷2 ＝2,949 ，元以下四
        捨五入）。
      4.又聲請人係與其父母及女兒4 人同住，聲請人主張其家
        庭每月租屋費用為15,000元，核此數額尚稱適當。又聲
        請人自陳其與母親平均分擔上開房租，故每月應支出房
        租費用7,500 元，亦屬可採。是以，聲請人於97年間每
        月之必要支出暨扶養費用合計為22,658元：【計算式：
        9,829 ＋2,380 （父母扶養費）＋2,949 （未成年女兒
        扶養費）＋7,500 （房租）＝22,658】。而以聲請人97
        年間每月收入37,000元扣除上開必要支出暨扶養費用22
        ,658元後，聲請人每月尚餘14,342元（計算式：37,000
        －22,658＝14,342）可供還款。顯見於97年當時，聲請
        人應可接受上開匯豐銀行所提出之第1 階段6,945 元之
        協商條件，益徵於上開協商條件，聲請人應有能力接受
        且按期履行。
（二）聲請人目前之經濟狀況：
      1.依聲請人於99年10月8 日聲請狀所載，聲請人自陳其目
        前每月薪資所得為4 萬元。又內政部於100 年7 月公布
        之每人每月最低必要生活支出為10,244元，故本院亦認
        聲請人、聲請人之父母目前每月必要支出亦以此金額計
        算為宜。
      2.經本院依職權查詢聲請人母親之99年度稅務電子閘門財
        產所得調件明細表所示，聲請人母親於該年度年所得為
        562,326 元（見本院卷第149 頁），是聲請人對於其母
        親之扶養費支出應予剔除；又聲請人之父領有每月3,00
        0 元之敬老津貼，同前所述，是聲請人之父每月所需之
        扶養費應為7,244 元（計算式：10,244－3,000 ＝7,24
        4 ）。是聲請人每月所需支出之父親扶養費用為1,035
        元（計算式：7,244 ÷7 扶養義務人＝1,035 ，元以下
        四捨五入）；至聲請人之未成年女兒之扶養費用則應為
        3,073 元（計算式：10,244×60％÷2 扶養義務人＝
        3,073 元）。又加計聲請人每月所應支出之房租分擔費
        用為7,500 元，聲請人每月之必要生活費用暨扶養費為
        21,852元【計算式：10,244＋1,035 （父親扶養費）＋
        3,073 （女兒扶養費）＋7,500 （房租）＝21,852】。
      3.以聲請人目前每月收入4 萬元，扣除上開必要支出21,8
        52元後，尚餘18,148元（計算式：4 萬－21,852＝18,1
        48）可供還款。比對前揭匯豐銀行於97年所提出之前置
        協商條件即每月6,945 元，聲請人並非無清償之能力。
（三）從而，以聲請人97年間提出前置協上及現今之工作能力、
      收入，匯豐銀行上開協商方案應為聲請人清償能力範圍之
      內所得支應，依上開協商方案尚無不能清償債務之虞，不
      符合消費者債務清理條例第3 條之要件，且屬不能補正之
      事項，故應予駁回其更生聲請。爰裁定如主文。
中    華    民    國   100    年    9     月    5     日
                民事第三庭  法  官  毛彥程
以上正本係照原本作成。
如對本裁定抗告須於裁定送達後10日內向本院提出抗告狀，並應
繳納抗告費新台幣壹仟元。
中    華    民    國   100    年    9     月    5     日
                            書記官  伍幸怡